【裁判字號】    90,交訴,60
【裁判日期】    900928
【裁判案由】    業務過失致死
【裁判全文】
臺灣高雄地方法院刑事判決                            九十年度交訴字第六號
    公  訴  人  臺灣高雄地方法院檢察署檢察官
    被      告  甲○○
    選任辯護人  許明德律師
                吳芝瑛律師
                鄭勝智律師
右列被告因業務過失致死案件，經檢察官提起公訴（八十九年度偵字第二四六Ｏ一號
），本院判決如左：
    主  文
甲○○無罪。
    理  由
一、公訴意旨係以：被告甲○○係營業曳引拖板車之司機，為從事駕駛業務之人，於
    民國八十九年十月三十一日上午七時五十四分許，甲○○駕駛車牌號碼ＪＭ─五
    四Ｏ號曳引拖板車一部，自高雄縣鳥松鄉○○路四四之七七號鳥松加油站前之停
    車場右轉駛出時，原應注意汽車駕駛人應注意路況及往來車輛動態，並隨時採取
    必要安全措施，及汽車起步時應讓行進中車輛先行之規定，而依當時情形，天候
    為白晝、雨天，路況尚屬良好，並無不能注意之情事，竟疏未注意，適有被害人
    張雨光騎乘車牌號碼ＬＤＥ─二四一號重機車一部，沿同方向前來，亦因疏未注
    意車前狀況而自後追撞被告所駕駛之曳引拖板車，被害人倒地後雖經送醫急救，
    惟於同日上午八時十五分因顱骨骨折不治死亡，因認被告已涉犯有刑法第二百七
    十六條第二項之業務過失致人於死罪嫌（公訴人贅引同條第一項）。
二、惟按犯罪事實應依證據認定之，無證據不得推定其犯罪事實，刑事訴訟法第一百
    五十四條定有明文，又刑法上所謂過失，係指行為人依客觀情狀負有義務卻怠於
    注意，且依其個人能力可期待其注意，又該結果依一般社會經驗係可預見的，始
    能成立過失犯，是行為人如已盡其客觀上必要之注意義務，且對其並無期待可能
    性或預見可能性時，自無過失責任可言。
三、訊據被告甲○○固坦承有於右揭時地駕駛車牌號碼ＪＭ─五四Ｏ號曳引拖板車一
    部肇事之事實，惟堅決否認有何業務過失致人於死之犯行，辯稱：伊當日駕駛車
    牌號碼ＪＭ─五四Ｏ號曳引拖板車一部，自高雄縣鳥松鄉○○路四四之七七號鳥
    松加油站前停車場欲右轉駛出時，見左右無來車後便開車右轉駛出停車場，因見
    前方路口號誌燈為紅燈，伊停車等紅綠燈，等了十餘秒，突然聽見車後發出碰一
    聲，伊下車後見被害人倒臥地上，於是立即叫救護車送醫，係被害人自後追撞伊
    ，伊並無過失等語。公訴意旨認被告涉犯有前述業務過失致死罪嫌，無非係以本
    案車禍經送台灣省高屏澎區車輛行車事故鑑定委員會及台灣省車輛行車事故覆議
    鑑定委員會鑑定結果，均認為被告駕駛汽車起步時應讓行進車輛先行，又被告車
    身長度達十一點七公尺，無論自路邊起駛或自停車場大門駛出右轉，亦應充分注
    意路況及往來車輛動態，是被告有未注意往來車輛而搶先右轉，又被害人張雨光
    縱對本案車禍之發生與有過失，然無礙被告過失責任之成立，為其認定之依據，
    惟查：
（一）被害人雖確因本案車禍導致顱骨骨折不治死亡，此業據台灣高雄地方法院檢察
      署檢察官督同法醫師相驗屬實，並製有勘驗筆錄、台灣高雄地方法院檢察署相
      驗屍體證明書、台灣高雄地方法院檢察署鑑定驗斷書各一份在卷可憑，惟被告
      之駕車行為是否須負業務過失致人於死之責，仍須調查其他證據以資審認。
（二）查本案肇事經過，在時間點上，被告前述辯稱：伊係於停車等紅燈時，過了約
      十餘秒，突然聽見車後發出碰一聲後，伊下車後見被害人倒臥在地一節，經其
      提出案發現場錄影帶一卷為證，而經本院勘驗被告所提出錄影帶，該捲錄影帶
      係案發現場路口前方鳥松加油站架設之錄影機所攝錄，業經本院於九十年九月
      四日至案發現場勘驗時確有此錄影機屬實，而本院勘驗該捲錄影帶結果：「被
      告於案發當日上午七時五十四分十一秒時，駕駛曳引拖板車因等紅燈而停車，
      被告前方並有一輛自小客車，嗣於七時五十四分三十秒，見加油站有三至四名
      員工出現往被告車輛方向張望。」（見本院九十年五月七日勘驗筆錄），而加
      油站之三、四名員工係因聽見被害人之機車與被告曳引拖板車撞擊之聲音，故
      均往被告車輛方向張望，亦據證人即鳥松加油站之員工劉炫宏於本院審理中證
      述明確，是被告於停車等紅燈至加油站員工聽見撞擊聲即肇事時，時間上相距
      約十九秒，此與被告所供稱十餘秒，大致相符。而在被告駕車行經路線及撞擊
      點上，依據卷附之高雄縣警察局道路交通事故調查報告表一紙及案發現場照片
      八張可看出，被告之曳引拖板車及被害人機車肇事後停止位置，均在汽車外側
      車道上，被告曳引拖板車之車身雖未擺正，惟均停放於汽車外側車道內，被告
      車子前方距離紅綠燈停止線有一台自小客車距離，且被害人、被害人之機車及
      散落物均倒臥及掉落於被告曳引拖板車車尾正後方，而撞擊點分別係被告車子
      車尾左方方向燈及被害人機車正前方，除依據前述照片中被告車子車尾左方方
      向燈有破裂損壞及被害人機車車頭全毀可資認定外，亦據證人即處理本案之警
      員乙○○於本院審理中證述：「雙方撞擊點係被告車後左方方向燈及被害人車
      頭，被告車子左側車身並無擦撞痕跡。」等語屬實，另案發現場雖被害人之機
      車無煞車痕而無法推斷被害人車行速度，然被害人之車速必定甚快，此由被害
      人之機車車頭全毀即可得知，是被告駕駛曳引拖板車自停車場右轉駛出時，依
      據道路交通安全規則第九十四條第三項及第一百零六條第一項第六款規定，被
      告應注意轉彎車應讓直行車先行，且應注意車前狀況並隨時採取必要安全措施
      ，衡諸常理，被告如右轉駛出時未注意往來車輛狀況且搶先右轉，致被害人騎
      乘機車閃避不及而撞上，則雙方撞擊點應係被告左側車身，而非車尾之方向燈
      ，且被告之曳引拖板車車身長度，依前述調查報告表記載長達十一點七公尺，
      如被告係於右轉中遭撞擊，則被告之車身必無法轉正，且車身應佔據快慢車道
      （快慢車道寬度總計九點二五公尺），然依前揭調查報告表及案發現場照片可
      知，被告車身雖尚未完全擺正，但均已停入外側汽車道內，而未佔用機車道，
      故被告應係見左右無來車後，自停車場右轉駛出時，見前方路口號誌燈為紅燈
      ，致停車等紅燈，於停留十九秒後，被害人騎乘機車違規行駛外側快車道，且
      車行甚快，致突見前方被告之曳引拖板車時，已閃煞不及，自後追撞被告曳引
      拖板車車尾之左方方向燈之事實，自堪認定，而卷付之台灣省車輛行車事故覆
      議鑑定委員會函（府覆議字第九ＯＯ一六五號）中所附鑑定意見，亦認：「‧
      ‧‧被害人騎乘機車未行駛機車道，且未注意車前狀況，由後追撞被告可能性
      較大。」等語。故被告已注意往來車輛後始行右轉，見前方路口轉為紅燈，依
      規定停車等紅燈，且未佔據機車道，堪認被告駕車已盡其客觀上必要之注意義
      務，況此時如何能期待被告，對自後而來已違規行駛快車道，且車行甚速、未
      注意車前狀況之被害人，見其仍不知減速，而為閃避被害人之動作？且被告已
      對自身之駕駛行為盡必要之注意義務，此時，即得信賴同時參與交通行為之他
      人，亦會遵守交通法規秩序，不致有違反交通法規秩序之行為發生，是對於被
      害人之違規駕駛行為，自亦無法要求被告對此有所預見而為預防措施，是參諸
      前揭法條規定及說明，被告就本案車禍已盡其客觀上必要之注意義務，且被告
      並無期待可能性及預見可能性，被告自無過失責任可言，此外，復查無其他積
      極證據足認被告有公訴人所指業務過失致人於死之犯行，不能證明犯罪，依法
      應諭知被告無罪之判決。
據上論斷，應依刑事訴訟法第三百零一條第一項，判決如主文。
中      華      民      國      九十      年      九    月    二十八    日
                                  臺灣高雄地方法院交通法庭
                                          審判長法  官   宋  明  中
                                                法  官   葉  啟  洲
                                                法  官   呂  憲  雄
右正本證明與原本無異。
如不服本判決，應於判決送達後十日內，向本院提出上訴狀。
                                                書記官   許  麗  珠
中      華      民      國      九十      年      十    月      三     日


司法院資訊處製作；財團法人民間司法改革基金會備份。
